臺灣臺北地方法院民事判決　　　　　　　100年度建字第211號
原　　　告　麗明營造股份有限公司
法定代理人　吳春山
訴訟代理人　羅豐胤律師
　　　　　　吳佩書律師
被　　　告　天外天國際育樂股份有限公司
法定代理人　張世鈺
訴訟代理人　吳宏城律師
　　　　　　陳書瑜律師
上列當事人間請求給付工程款事件，本院於中華民國100年9月15
日言詞辯論終結，判決如下：
    主  文
被告應給付原告新臺幣柒仟萬元，及自民國九十九年四月一日起
至清償日止，按週年利率百分之五計算之利息。
訴訟費用由被告負擔。
本判決於原告以新臺幣貳仟佰拾肆萬元為被告供擔保後，得
假執行。
    事實及理由
一、原告起訴主張：兩造於民國96年間簽訂「喜來登宜蘭渡假酒
    店新建工程總承包商契約（契約主文）」（下稱總承包商契
    約），由原告承攬被告「喜來登宜蘭渡假酒店新建工程」。
    嗣兩造於97年間再簽訂「喜來登宜蘭渡假酒店新建工程總承
    包商契約（增補契約-門窗工程）」（下稱增補契約），由
    原告承攬被告前開新建工程之門窗工程（前二項工程合稱系
    爭工程）。惟被告自97年8月起即未依約按期給付各期工程
    款，原告曾於97年8月14日、97年9月4日、97年10月6日、及
    97年10月7日，先後發函向被告公司催繳請領，然被告一再
    拖延。原告復於98年2月17日寄發存證信函，催繳累積之工
    程款新臺幣（下同）89,319,753元，被告始於98年3月間出
    面協商，並於98年8月15日與原告簽訂「工程合約增補協議
    書」（下稱系爭增補協議書），且於第1條約定：「乙方（
    即被告）同意應於99年3月31日以前復工，並於復工同時給
    付甲方（即原告）新臺幣柒仟萬元（含稅）之已施作完成工
    程款…。若乙方未於期限內復工亦應給付甲方柒仟萬元。…
    」。準此，無論被告是否於99年3月31日以前復工，其皆有
    給付原告7,000萬元工程款之義務，且被告既未復工，即無
    因復工而分期付款之問題，被告應於99年3月31日付款，遲
    延利息即應自99年4月1日起算。爰依系爭增補協議書第1條
    之約定，請求被告給付工程款等語。並聲明：(一)被告應給付
    原告7,000萬元，及自99年4月1日起至清償日止，按週年利
    率5%計算之利息。(二)願供擔保，請准宣告假執行。
二、被告答辯以：系爭增補協議書第1條後段並未約定被告未於
    期限內復工，即應立即付款予原告，故兩造就此情形並未約
    定確定之給付期限，依民法第229條第2項規定，被告於收受
    起訴狀繕本之翌日起，始負給付遲延利息之責任。且依系爭
    增補協議書第1條前段約定，被告若於99年3月31日以前復工
    ，可定期分別給付原告5,800萬元以及1,200萬元，此項「分
    期給付」之約定，乃係考量避免一次性給付，將賦予被告（
    答辯狀誤載為「原告」）過重之資金壓力，是於解釋系爭增
    補協議書第1條後段未定期限之給付義務時，即應探求兩造
    締約當時之意思表示及契約之體系解釋，仍有「分期給付」
    之適用。被告自得分期於收受起訴狀繕本後一週（即100年8
    月22日）及收受起訴狀繕本後三個月（即100年11月15日）
    分別給付原告5,800萬元以及1,200萬元，並以此計算遲延之
    法定利息。並聲明：原告之訴及其假執行之聲請均駁回。
三、兩造不爭執之事項：
  (一)兩造先後於96年、97年間簽訂總承包商契約及增補契約，約
    定由原告承攬被告之系爭工程，此有「喜來登宜蘭渡假酒店
    新建工程總承包商契約（契約主文）」、「喜來登宜蘭渡假
    酒店新建工程總承包商契約（增補契約-門窗工程）」在卷
    可稽（見本院卷第41至49頁）。
  (二)兩造於98年8月15日簽訂系爭增補協議書，第1條約定：「乙
    方（即被告）同意應於99年3月31日以前復工，並於復工同
    時給付甲方（即原告）新臺幣柒仟萬元之已施作完成工程款
    ，給付方式由乙方分別簽發金額伍仟捌佰萬元，發票日為復
    工日起一週內，及金額壹仟貳佰萬元，發票日為復工日起三
    個月內之支票二紙交付甲方以為支付。若乙方未於期限內復
    工亦應給付甲方柒仟萬元。…」，有工程合約增補協議書在
    卷可稽（見本院卷第53、54頁）
  (三)被告未於99年3月31日以前復工，亦未給付原告7,000萬元。
四、得心證之理由：
    原告主張被告未依系爭增補協議書第1條約定，於99年3月31
    日以前復工，且迄未給付約定之工程款7,000萬元，爰依系
    爭增補協議書第1條約定，請求被告給付工程款7,000萬元及
    自99年4月1日起之法定遲延利息等語。被告雖不否認有給付
    工程款7,000萬元之義務，惟否認原告得請求自99年4月1日
    起算之法定遲延利息，並以前揭情詞置辯。而經查：
  (一)被告未於99年3月31日以前復工，為兩造所不爭之事實，依
    前揭系爭增補協議書第1條約定，被告即應給付原告7,000萬
    元，是原告此部分請求，洵屬有據。
  (二)按解釋意思表示，應探求當事人之真意，不得拘泥於所用之
    辭句，民法第98條定有明文；又按解釋私人之契約應在通觀
    全文，並斟酌立約當時之情形，以期不失立約人之真意；再
    解釋意思表示，端在探求表意人為意思表示之目的性及法律
    行為之和諧性，解釋契約尤須斟酌交易上之習慣及經濟目的
    ，依誠信原則而為之。關於法律行為之解釋方法，應以當事
    人所欲達到之目的、習慣、任意法規及誠信原則為標準，合
    理解釋之，其中應將目的列為最先，習慣次之，任意法規又
    次之，誠信原則始終介於其間以修正或補足之，最高法院92
    年度台上字第1583號、88年度台上字第1671號判決要旨參照
    。
  (三)系爭增補協議書第1條就被告未於期限內復工，雖僅約定被
    告亦應給付原告7,000萬元，而未如同條前段約定被告給付
    7,000萬元之方式，然系爭增補協議書第1條既約定：「若乙
    方未於期限內復工亦應給付甲方柒仟萬元」，且查兩造之所
    以簽訂系爭增補協議書，係因被告自97年8月起即未按期給
    付工程款予原告，原告曾於97年10月7日以97（麗字）10076
    08號函，定期催告被告依約給付4期工程款，被告並未付款
    ，原告再於98年2月17日以台中大隆路郵局147號存證信函催
    告被告給付工程款89,319,753元，被告於翌（18）日收受存
    證信函，後經兩造協議，始於98年8月15日簽訂系爭增補協
    議書，約定被告應給付原告之工程款為7,000萬元，此有原
    告函及存證信函、回執在卷可稽（見本院卷第50至52頁）。
    足見兩造簽訂系爭增補協議書之原因及目的，乃原告為得以
    儘速自被告領得工程款，故原告當時已就其請求之工程款金
    額有所退讓，並同意如被告依約於99年3月31日以前復工，
    被告即得享有分期給付工程款之利益，則基於公平及誠信原
    則，倘被告未依約於99年3月31日以前復工，自應立即於99
    年3月31日給付全部工程款7,000萬元予原告，並不得再要求
    原告給予分期付款之優惠，況被告既未於99年3月31日以前
    復工，自無復工日期可言，被告辯稱仍有「分期給付」之適
    用云云，殊無足採。是原告主張被告應於99年3月31日給付
    其全部工程款7,000萬元，及給付自99年4月1日起至清償日
    止，按法定利率計算之遲延利息，為有理由。
五、綜上所述，原告依系爭增補協議書第1條約定，請求被告給
    付工程款7,000萬元，及自99年4月1日起算至清償日止之法
    定遲延利息，為有理由，應予准許。原告陳明願供擔保，請
    准宣告假執行，爰酌定相當之擔保金額准許之。
六、本件事證已臻明確，兩造其餘攻擊防禦方法及未予援用之證
    據，經本院斟酌後，認均不足以影響本判決之結果，自無逐
    一詳予論駁之必要，附此敘明。
七、據上論結，本件原告之訴為有理由，依民事訴訟法第78條、
    第390條第2項，判決如主文。
中    華    民    國    100   年    10    月    4     日
                  民事第六庭  法  官  林春鈴
以上正本係照原本作成。
如對本判決上訴，須於判決送達後20日之不變期間內，向本院
提出上訴狀。如委任律師提起上訴者，應一併繳納上訴審裁判
費。
中    華    民    國    100   年    10    月    4     日
                              書記官  潘惠敏